【裁判字號】    98,簡,179
【裁判日期】    980527
【裁判案由】    公園管理
【裁判全文】
臺北高等行政法院判決
                                       98年度簡字第179號
原      告  甲○○
被      告  臺北市政府工務局水利工程處
代  表  人  乙○○處長）住同.
訴訟代理人  戊○○
            丁○○
            丙○○兼共同送達.
上列當事人間因公園管理事件，原告不服臺北市政府中華民國98
年2月13日府訴字第09870011700 號訴願決定，提起行政訴訟。
本院判決如下：
    主  文
原告之訴駁回。
訴訟費用由原告負擔。
    事實及理由
一程序說明：
  本件因屬不服行政機關所為罰鍰處分而涉訟，其標的之金額為
  新臺幣（下同）2,400元，係在20萬元以下，依行政訴訟法第
  229條第1項第2款、第2項規定及司法院民國（下同）92年9月
  17日（92）院臺廳行一字第23681號令，應適用簡易程序，本
  院並依同法第233條第1項規定，不經言詞辯論，逕行裁判。
二事實概要：
  臺北市政府於97年7月17日卡玫基颱風期間，在當日21時20分
  發布將於24時關閉堤外停車場疏散門之訊息，惟原告未於該府
  發布訊息並於開始關閉疏散門後1小時內將其所有停放於臺北
  市華中河濱公園之T9-1303號自用小客車撤離河濱公園，經被
  告於97年7月18日上午7時56分查獲，嗣審認原告違反臺北市公
  園管理自治條例第13條第4款、第20款規定及臺北市政府95年
  11月22日府工水字第09560559001號公告，爰依同自治條例第
  17條規定，以97年8月20日裁處字第0003866號裁處書裁處原告
  2,400元罰鍰（下稱原處分）。原告不服，提起訴願，遭決定
  駁回後，遂向本院提起本件行政訴訟。
三兩造聲明：
  (一)原告聲明：
    1.撤銷原處分及訴願決定。
    2.訴訟費用由被告負擔。
  (二)被告聲明：
    1.駁回原告之訴。
    2.訴訟費用由原告負擔。
四兩造爭點要領：
  (一)原告主張：
    1.臺北市政府未將「即將於97年7月17日24時關閉華中橋疏
      散（洪）門」之訊息讓民眾知悉，以致原告無從事先將車
      輛移出長期租用之停車格。原告所有T9-1303號自用小客
      車原係在華中橋河濱公園停車場，長期租用劃有停車格之
      內停放。97年7月18日臺北市並無颱大風或下大雨，臺北
      市、臺北縣亦未因卡玫基颱風而停止上班上課，且臺北市
      18日之累積降雨量僅三十多毫米。原告於7月17日當晚守
      著電視台，並無臺北市政府「因卡玫基颱風來襲，將關閉
      華中橋疏散門時間」之跑馬燈訊息；況且原告收受原處分
      後，上google網站搜尋，臺北市政府亦無相關新聞稿資料
      ，故縱如訴願決定所稱「7月17日約21點20分：郝市長依
      防洪指揮中心通告資料發布於17日24時關閉疏洪門之指示
      」，該時間為市長對內部員工之指示，並未能說明臺北市
      政府何時發布市長指示，該指示或僅為其內部人員知悉，
      並未對外生效，民眾依大眾傳播系統尚無可知悉。再依天
      候判斷，仍無可預期郝市長將發布此指示，且縱有發布，
      臺北市政府是在何時間發布？如何讓民眾知悉？如在深夜
      發布，大部分民眾已上床休息，亦無從知悉；如獲知悉，
      臺北市民亦不能冒著生命危險，深夜赴河濱公園移出車輛
      。被告不能依其內部指示資料，對人民裁處罰鍰，違反行
      政程序之誠信原則。
    2.退步言，依96年2月5日臺北市政府（96）府工公字第0963
      0047200號令修正之臺北市政府處理違反臺北市公園管理
      自治條例案件作業要點第2點第5項規定，裁處金額應依臺
      北市政府處理違反臺北市公園管理自治條例案件統一裁罰
      基準辦理，係被告為落實公平執法、減少爭議，特訂定裁
      罰基準。依該裁罰基準項次2規定，未經許可駕駛或停放
      車輛之裁罰基準為1,200元，原處分卻裁處2,400元，亦與
      規定不符。訴願決定以發布日期在上開作業要點之前之95
      年11月22日府工水字第09560559001號公告為裁處標準，
      亦不符一般法律原則，有適用法規不當之違法。
  (二)被告主張：
    1.查臺北市政府就颱風、超大豪雨期間停放河川區域車輛拖
      吊移置及裁罰規定，除依規定進行公告事宜外，並於進出
      堤內外之疏散門、通道及堤外停車場皆豎立有公告告示牌
      ；在颱風警報發布後，亦隨即於臺北市各疏散水門入口處
      裝設呼籲民眾將車輛儘速駛離河川區域之告示牌。原告既
      如自訴長期租用停車場車位停放車輛，即已知悉河川區域
      停車場之相關規定，97年7月17日20時22分經濟部水利署
      淡水河流域防洪指揮中心發布卡玫基颱風重要通告，通告
      臺北縣、市政府及各相關電視台媒體，淡水河流域沿岸所
      設疏散（橫移）門，將於97年7月17日24時全部關閉完成
      ，臺北市政府俟關閉疏散門及封閉越堤道路之時機決定後
      ，災害應變中心立即發布新聞稿通知臺北市各新聞媒體告
      知市民，並透過電子媒體以廣播或跑馬燈方式加強宣導；
      另被告亦會利用「一呼百應」之通話系統，將訊息即時告
      知相關地區之里長，利用民政廣播系統呼籲民眾儘速前往
      移置車輛。原告以經濟部水利署淡水河流域防洪指揮中心
      發布卡玫基颱風重要通告為其內部指示資料，僅其內部人
      員知悉，對人民裁處罰鍰，違反行政程序之誠信原則為由
      ，顯然不符。
    2.臺北市政府依據臺北市公園管理自治條例第13條第4款、
      第20款及第17條規定，以95年11月22日府工水字第095605
      59001號公告訂定：臺北市河濱公園車輛停放禁止或限制
      事項，平時或颱風、超大豪雨期間違規停車之處罰原則，
      公告內容分別載以：「請在河川區域停車民眾注意……颱
      風、超大豪雨期間，未依規定時間將車輛（含停車場）撤
      離河川區域者，依下表裁罰……。」本案比照現場採證照
      片依裁罰表內所示，裁處2,400元與規定並無不符，原告
      以裁處金額應依臺北市政府處理違反臺北市公園管理自治
      條例案件統一裁罰基準項次2、未經許可停放車輛之統一
      裁罰基準為1,200元，其認知顯有落差及誤解。本案違反
      臺北市公園管理自治條例第13條第4款、第20款規定，依
      同法第17條規定處2,400元之罰鍰，並無違誤。原告聲明
      撤銷本裁處罰鍰案，顯無理由。
五心證要領：
  (一)「（第1項）臺北市為加強公園管理，維護公園環境設施，
    特制定本自治條例。（第2項）本自治條例未規定者，適用
    其他法規規定。」「本自治條例所稱公園，指依都市計畫所
    開闢之市管公園、綠地、廣場、兒童遊樂場、配合其他公共
    工程興建或其他依法令設置供公眾遊憩之場地。」「（第1
    項）本自治條例之主管機關為臺北市政府，並以下列機關為
    管理機關：……（第3款）三、配合公共工程興建供公眾遊
    憩之場所為該公共工程管理機關。……」「本自治條例所定
    罰鍰之處罰，由管理機關為之。」臺北市公園管理自治條例
    第1條第2條第3條第1項第3款第21條第1項定有明文。而依據
    臺北市政府組織自治條例第6條第1項第5款第2項規定：「（
    第1項）市政府設下列各局、處、委員會：……（第5款）五
    、工務局。……（第2項）各局、處及委員會之組織規程，
    由市政府擬訂，並送臺北市議會（以下簡稱市議會）審議。
    」及臺北市政府工務局組織規程第1條規定：「本規程依臺
    北市政府組織自治條例第六條規定訂定之。」第9條規定：
    「本局下設……、水利工程處、……，其組織規程另定之。
    」以及被告即臺北市政府工務局水利工程處組織規程第1條
    規定：「本規程依臺北市政府工務局組織規程第九條規定訂
    定之。」第3條第3款規定：「本處設下列各科、室，分掌各
    有關事項：……（第3款）三河川管理科：掌理本市轄河川
    維護管理工作，包括審核河川地使用申請、防洪陸閘及疏散
    門之管理與啟閉業務、違反水利法案件之取締及行政罰鍰作
    業、高灘地休憩設施之小型維護工程設計及監造、高灘地之
    經營及維護管理、水域遊憩活動之管理、藍色公路碼頭之維
    護及河川地美化等事項。」又臺北市政府95年10月11日府工
    水字第09560407001號公告：「主旨：公告本市轄堤外高灘
    地為河濱公園區域。……公告事項：一、本市轄河川低水河
    槽岸頂至堤前坡趾（或河岸坡趾）間之河床，在常流量之情
    況下無水流之堤外高灘地公告為河濱公園區域。二、本公告
    自公告日起生效。」是臺北市河濱公園為臺北市依都市計畫
    所開闢之市管配合公共工程興建供公眾遊憩之場所，被告為
    該公共工程管理機關。
  (二)按臺北市公園管理自治條例第13條第4款、第20款規定：「
    公園內不得有下列行為：……（第4款）四、未經許可駕駛
    或違規停放車輛。……（第20款）二十、主管機關為特定傳
    染病之防治或公園管理之必要而公告禁止或限制之事項。」
    第17條規定：「違反第十三條第一款至第七款……第二十款
    規定者，依中央法律裁處之；中央法律未規定者，得處行為
    人新臺幣一千二百元以上六千元以下罰鍰。」95年11月22日
    府工水字第09560559001號公告：「主旨：公告本市河濱公
    園車輛停放禁止及限制事項，平時或颱風、超大豪雨期間違
    規停車之處罰原則。……公告事項：……二、颱風、超大豪
    雨期間，經本府發布訊息並於開始關閉疏散門後1小時，仍
    未將車輛自行移出河濱公園者（含停放於劃有停車格之停車
    場），依違反臺北市公園管理自治條例第13條第4款及第20
    款之規定，按第17條規定對行為人或車輛所有人處罰。……
    （二）於疏散門完成關閉後仍未撤離或未經本府代為拖吊移
    置之車輛。1.處大型車新臺幣5,500元罰鍰。2.處小型車新
    臺幣2,400元罰鍰。3.處機車新臺幣1,450元罰鍰……。」
  (三)查事實概要欄所述之97年7月17日卡玫基颱風期間臺北市政
    府於當日21時20分發布將於24時關閉堤外停車場疏散門之訊
    息，原告未於該府發布訊息並於開始關閉疏散門後1小時內
    將其所有停放於臺北市華中河濱公園之T9-1303號自用小客
    車撤離河濱公園，經被告於97年7月18日上午7時56分查獲等
    情，原告對於97年7月17日卡玫基颱風來襲，以及其所有之
    T9-1303號自用小客車未撤離河濱公園之情不爭執，惟被告
    辯稱，臺北市政府就颱風、超大豪雨期間停放河川區域車輛
    拖吊移置及裁罰規定，除依規定進行公告事宜外，並於進出
    堤內外之疏散門、通道及堤外停車場皆豎立有公告告示牌；
    在颱風警報發布後，亦隨即於臺北市各疏散水門入口處裝設
    呼籲民眾將車輛儘速駛離河川區域之告示牌。原告既如自訴
    長期租用停車場車位停放車輛，即已知悉河川區域停車場之
    相關規定，97年7月17日20時22分經濟部水利署淡水河流域
    防洪指揮中心發布卡玫基颱風重要通告，通告臺北縣、市政
    府及各相關電視台媒體，淡水河流域沿岸所設疏散（橫移）
    門，將於97年7月17日24時全部關閉完成，臺北市政府俟關
    閉疏散門及封閉越堤道路之時機決定後，災害應變中心立即
    發布新聞稿通知臺北市各新聞媒體告知市民，並透過電子媒
    體以廣播或跑馬燈方式加強宣導；另被告亦會利用「一呼百
    應」之通話系統，將訊息即時告知相關地區之里長，利用民
    政廣播系統呼籲民眾儘速前往移置車輛等等，並提出原告車
    輛未依規定時間內撤離河川區域之現況照片、臺北市政府95
    年10月11日府工水字第09560407001號公告、臺北市政府95
    年11月22日府工水字第09560559001號公告、公告告示牌現
    況照片、颱風來襲告示牌、經濟部水利署淡水河流域防洪指
    揮中心97年7月17日20時22分發布之卡玫基颱風重要通告（
    第16報）、臺北市政府新聞稿等影本在卷可稽，事證明確。
    原告雖主張臺北市政府未將「即將於97年7月17日24時關閉
    華中橋疏散（洪）門」之訊息讓民眾知悉，以致原告無從事
    先將車輛移出長期租用之停車格。97年7月18日臺北市並無
    颱大風或下大雨，臺北市、臺北縣亦未因卡玫基颱風而停止
    上班上課，且臺北市18日之累積降雨量僅三十多毫米。原告
    於7月17日當晚守著電視台，並無臺北市政府「因卡玫基颱
    風來襲，將關閉華中橋疏散門時間」之跑馬燈訊息；況且原
    告收受原處分後，上google網站搜尋，臺北市政府亦無相關
    新聞稿資料，故縱如訴願決定所稱「7月17日約21點20分：
    郝市長依防洪指揮中心通告資料發布於17日24時關閉疏洪門
    之指示」，該時間為市長對內部員工之指示，並未能說明臺
    北市政府何時發布市長指示，該指示或僅為其內部人員知悉
    ，並未對外生效，民眾依大眾傳播系統尚無可知悉。再依天
    候判斷，仍無可預期郝市長將發布此指示，且縱有發布，臺
    北市政府是在何時間發布？如何讓民眾知悉？如在深夜發布
    ，大部分民眾已上床休息，亦無從知悉等云云。核車輛停放
    於臺北市河濱公園，依據上述之臺北市公園管理自治條例第
    13條第4款、第20款規定，公告限制之事項，原告於該處停
    車，有義務受其限制，即應於颱風期間留意臺北市相關訊息
    之發布，於規定時間內將系爭車輛撤離河濱公園，原告不盡
    其義務，其於颱風期間未將停放於河濱公園之系爭車輛撤離
    ，其違反臺北市公園管理自治條例第13條第20款規定之行為
    明顯，從而，上述原告所陳，係推卸責任之詞，委無可採。
    本案事實為可確認。同理，原告另以縱如獲知悉本案訊息，
    臺北市民亦不能冒著生命危險，深夜赴河濱公園移出車輛，
    被告不能依其內部指示資料，對人民裁處罰鍰，違反行政程
    序之誠信原則云云，亦無可取。
  (四)綜上所述，原處分依據臺北市公園管理自治條例第13條第4
    款、第20款及第17條規定，依95年11月22日府工水字第0956
    0559001號公告裁處罰鍰2,400元，認事用法，核無違誤。原
    告主張本案裁處金額應依臺北市政府處理違反臺北市公園管
    理自治條例案件統一裁罰基準項次2、未經許可停放車輛之
    統一裁罰基準為1,200元云云，應屬誤解，並不可採。則訴
    願決定維持原處分，亦無不合，原告起訴請求撤銷原處分及
    訴願決定，為無理由，應予駁回。
六兩造其餘陳述於判決結果不生影響，無庸一一論列，併予敘明
  。
七據上論結，本件原告之訴為無理由，依行政訴訟法第98條第1
  項、第233條第1項規定，判決如主文。
中    華    民    國    98    年     5    月   27     日
                  臺北高等行政法院第一庭
                                  法  官  王立杰
上為正本係照原本作成。
本件以訴訟事件所涉及之法律見解具有原則性者為限，始得於本
判決送達後20日內向本院提出上訴狀並表明上訴理由，如已於本
判決宣示後送達前提起上訴者，應於判決送達後20日內補具上訴
理由（均按他造人數附繕本），且經最高行政法院許可後方得上
訴。
中    華    民    國    98    年     5    月   27     日
                                  書記官  林玉卿


司法院資訊處製作；財團法人民間司法改革基金會備份。
